【裁判字號】    99,交聲,61
【裁判日期】    990326
【裁判案由】    交管條例聲異
【裁判全文】
臺灣板橋地方法院交通事件裁定          99年度交聲字第61號
原處分機關  交通部公路總局臺北區監理所
異  議  人
即受處分人  甲○○
上列受處分人因違反道路交通管理處罰條例事件，對於交通部公
路總局臺北區監理所中華民國98年12月15日所為之處分（原處分
案號：北監營裁字第裁40-C00000000號），聲明異議，本院裁定
如下：
    主  文
原處分撤銷。
甲○○不罰。
    理  由
一、按法院受理交通事件，準用刑事訴訟法之規定，道路交通管
    理處罰條例第89條前段定有明文，是最高法院76年臺上字第
    4986號判例：認定犯罪事實所憑之證據，雖不以直接證據為
    限，間接證據亦包括在內；然而無論直接或間接證據，其為
    訴訟上之證明，須於通常一般之人均不致有所懷疑，而得確
    信其為真實之程度者，始得據為有罪之認定，倘其證明尚未
    達到此一程度，而有合理之懷疑存在以致事實審法院無從取
    得有罪之確信時，即應由法院為諭知被告無罪之判決，亦即
    刑事訴訟法上法院認定事實之最重要原則「認定被告有罪，
    就該有罪事實不能有任何之合理懷疑存在」，於法院審理行
    為人違反道路交通管理處罰條例案件時，自當有其適用。易
    言之，法院於審理行為人違反道路交通管理處罰條例案件，
    當踐行完畢調查證據之程序後，為事實之認定時，如就原處
    分機關所認定之行為人違規之事實仍有合理之訴訟上懷疑，
    而無法百分之百確信行為人確有該當於道路交通管理處罰條
    例各該處罰條文之構成要件事實時，即應依訴訟上之待證事
    實「倘有懷疑，則從被告之利益作解釋」之證據法則，作對
    受處分人有利之認定。
二、本件原處分機關認異議人即受處分人甲○○於民國98年11月
    24日上午7 時10分許，駕駛車牌號碼376-CN號營業小客車，
    在臺北縣三重市○○路109 號前肇事，致人受傷後逃逸，經
    臺北縣政府警察局交通警察大隊三重分隊警員黃詩軒以違反
    道路交通管理處罰條例第62條第4 項規定製單舉發，嗣受處
    分人於舉發通知單上所載之應到案日期前向原處分機關提出
    陳述，經原處分機關函請舉發單位調查結果，仍認受處分人
    有上述駕駛汽車違規之行為，原處分機關乃於98年12月15日
    依道路交通管理處罰條例第62條第4 項之規定，裁處受處分
    人罰鍰新臺幣六千元，吊銷駕駛執照一年。
三、受處分人甲○○固坦承於上揭時間，確有駕駛車牌號碼376-
    CN號營業小客車途經前開路段之事實，惟堅詞否認有肇事致
    人受傷而逃逸之違規行為，辯稱：伊當日行經臺北縣三重市
    ○○路109 號前時，適有乘客招手叫車，即迴轉載客，並不
    知有何情況發生，嗣經警方於同日上午11時許通知到案說明
    時始知有事故發生，為平息不必要之糾紛，已當場給付六千
    元和解了事，不料數日後，竟仍遭裁罰，為此提出聲明異議
    等語。經查，受處分人甲○○與王明傑間，於前揭時、地確
    有交通事故發生情事，經王明傑報警處理，旋在警方通知甲
    ○○到場說明，兩人即在臺北縣三重市調解委員會調解成立
    ，甲○○並已賠付新臺幣六千元予王明傑等情，有臺北縣政
    府警察局三重分局99年1 月21日北縣警重交字第0990003220
    號函附之道路交通事故現場圖、現場草圖、道路交通事故調
    查報告表(一)、(二)、警詢筆錄、現場及所機車、汽車照片、臺
    北縣三重市調解委員會調解書等附卷可稽；又受處分人甲○
    ○與王明傑發生本件交通事故後，臺北縣政府警察局三重分
    局業於99年1 月4 日以北縣警重刑字第0980065754號刑事案
    件移送書，報請臺灣板橋地方法院檢察署檢察官偵查，以究
    明有無肇事逃逸之責，此有卷附之上開刑事案件移送書可憑
    ，據此，足徵被告確有肇事致人受傷情事無訛。然據證人王
    明傑於警詢時證稱：伊於98年11月24日上午7 時15分許，騎
    乘車牌號碼A3Q-215 號重型機車，沿臺北縣三重市○○路往
    環河北路方向行駛，行經肇事地時，伊對向車道（往三和路
    方向）有一輛營業小客車迴轉往環河北路行駛，對方經過伊
    車道前方時，伊便緊急煞車導致伊自行滑倒，並沒有與對方
    直接碰撞，機車滑倒後向前滑行，營業小客車肇事後便往環
    河北路方向離去，並未下車察看伊的傷勢等語，有卷附之臺
    北縣政府警察局三重分局98年11月28日調查筆錄可稽；繼證
    人王明傑於偵查中仍證稱：其看到被告（甲○○）要迴轉就
    緊急煞車，其是自己滑倒，有受傷，其摔車時沒有碰撞到被
    告的車，他就離去，他也不知道發生事故，其是事後報警，
    警察找到他，他才知道發生事故等語，亦有臺灣板橋地方法
    院檢察署檢察官99年度偵字第3185號不起訴處分書附卷足參
    ，可見受處分人辯稱其在警方通知到場說明之前，並不知自
    己行車肇事等語，顯非無稽，其主觀上既無肇事之認知，縱
    客觀上有離去之事實，亦難遽以認定有何逃逸之行為，倘查
    無其他積極事證，自難逕認受處分人即有上揭違規行為。
四、綜上所述，原處分機關所認定受處分人有前述駕駛汽車違規
    之情事，因本件查無其他積極證據足以證明，自應作對受處
    分人有利之認定，原處分機關未予詳查，遽對受處分人為前
    開裁罰，即難認為允當。本件受處分人之異議為有理由，自
    應由本院將原處分撤銷，並另為不罰之諭知如主文第2 項所
    示，以資適法。
據上論斷，應依道路交通案件處理辦法第20條前段，裁定如主文
。
中    華    民    國    99    年    3     月    26    日
                  交通法庭    法  官  張江澤
以上正本證明與原本無異。
如不服本裁定，應於裁定送達後5日內，向本院提出抗告狀。
                              書記官  梁宜庭
中    華    民    國    99    年    3     月    29    日

司法院資訊處製作；財團法人民間司法改革基金會備份。
